【裁判字號】    92,交聲,313
【裁判日期】    921006
【裁判案由】    違反道路交通管理處罰條例聲明異議
【裁判全文】
臺灣桃園地方法院刑事交通事件裁定                九十二年度交聲字第三一三號
    原處分機關  交通部公路總局新竹區監理所桃園監理站
    異  議  人
    即受處分人  甲○○○有限公司
    代  表  人  周文雄
右列受處分人因違反道路交通管理處罰條例案件，對於交通部公路總局新竹監理所桃
園監理站民國九十二年七月二日桃監裁三字第裁00－000000000號違反道
路交通管理事件裁決聲明異議，本院裁定如左：
        主  文
異議駁回。
        理  由
一、異議意旨略以：異議人即受處分人所有之車號五九九－ＱＥ號自用大貨車所僱用
    司機分別於民國九十二年四月月十日、五月十九日、六月十八日，因違反道路交
    通管理處罰條例第二十九條第一項第三款，經交通部公路總局新竹監理所桃園監
    理站（下稱桃園監理站），分別科處新台幣（下同）四千五百元罰鍰，業經異議
    人依法繳納，如再依同條例第六十三條之一規定，再吊扣汽車牌照一個月，顯為
    重複處罰。且吊扣牌照影響公司營運及員工生計違反比例原則。
二、按「汽車裝載時，有左列情形之一者，處汽車所有人新臺幣三千元以上九千元以
    下罰鍰，並責令改正或禁止通行：．．．三、裝載危險物品，未依規定懸掛或黏
    貼危險物品標誌及標示牌，‧‧‧。汽車裝載，違反前項第一款至第四款規定者
    ，並記汽車違規紀錄一次。第一項第一款至第四款情形，應歸責於汽車駕駛人時
    ，除依第一項處汽車駕駛人罰鍰及依第六十三條第一項第二款記點外；汽車所有
    人仍應依前項規定記該汽車違規紀錄一次。」、「汽車依本條例規定記違規紀錄
    於三個月內共達三次以上者，吊扣其汽車牌照一個月。」道路交通管理處罰條例
    第二十九條第一項第三款、第二項、第三項，第六十三條之一分別定有明文。
三、本件異議人所有之車號五九九－ＱＥ號自用大貨車，先後由邱銘芳、雷國俊駕駛
    ，載運危險物品環己酮、甲醇，於九十二年四月十日十時三十分許，同年五月十
    九日十五時五十五分許及同年六月十八日十一時許，各因違反裝載危險物品，未
    依規定懸掛或黏貼危險物品標誌及標示牌等違規情事，為桃園縣警察局交通隊大
    園分隊分別依序依違反道路交通管理處罰條例第二十九條第一項第三款舉發；並
    因該汽車於三個月內共計違規紀錄三次，遭原處分機關桃園監理站依同條例第六
    十三條之一規定，裁決吊扣前開汽車牌照一個月；受處分人不服，於法定期間內
    具狀聲明異議。
四、經查：（一）異議人於對右開違規事實均不爭執，並有桃園縣警察局舉發違反道
    路交通管理事件通知單三紙所記載舉發違規事實相符，足認舉發事實無誤。又按
    ，道路交通管理處罰條例第二十九條第三項規定：「違反第一項第一款至第四款
    情形，應歸責於『汽車駕駛人』時，除依第一項處汽車駕駛人罰鍰及依第六十三
    條第一項第二款記點外；『汽車所有人』仍應依前項規定記該汽車違規紀錄一次
    。」可知不論違反該條例第二十九條第一項第三款之可歸責之汽車駕駛人是否即
    汽車所有人，均應記該汽車違規紀錄一次；復觀之同條例第六十三條之一規定「
    汽車依本條例規定記違規紀錄於三個月內共達三次以上者，吊扣其汽車牌照一個
    月」，並未區分遭記違規紀錄之該汽車，所有人與駕駛人是否同一而為不同之裁
    罰，其目的乃在於使汽車所有人亦可採罰鍰外之手段予以記次處罰，避免汽車駕
    駛人與所有人相互推責，並藉此條文警惕汽車所有人約束所屬駕駛員之行為，共
    負維護交通安全之責，以收遏阻之效，故上述規定對於汽車駕駛人及所有人二者
    處罰之性質與要件均不同，因而必須採用不同之處罰方法或手段，以達行政目的
    。異議人空言「已科處罰鍰，再吊扣汽車牌照，顯為重複處罰」云云，顯有誤會
    。（二）異議人復指稱：本件吊扣汽車牌照之行為，嚴重影響異議人公司營運及
    全體員工生計，故該項裁決違反比例原則云云。惟按憲法第十五條固規定：人民
    之生存權、工作權及財產權應予保障。但人民之工作權並非絕對之權利，此觀憲
    法第二十三條之規定自明。異議人所屬上開車輛駕駛人於三個內，三次違反上述
    交通規則，已如前述。然為加強道路交通管理，維護交通秩序，確保道路交通安
    全，道路交通管理處罰條例對違反該條例之行為，分別對汽車駕駛人及所有分別
    定有各項行政罰，此為維持道路交通安全秩序及增進公共利益所必要，故原處分
    機關依規定裁處吊扣汽車牌照一各月，乃為維護公益所必要，且未逾越合理之範
    圍，自與憲法保障人民工作權之精神不相違背。異議人認違反比例原則，亦有誤
    會。
五、綜上所述，異議人上開所辯，均不足採。原處分機關以受處分人違規事實明確，
    依前揭規定裁決，吊扣車號五九九－ＱＥ號自用大貨車汽車牌照一個月，依法核
    無不合，受處分人執前詞請求撤銷原處分，為無理由，應予駁回。據上論斷，應
    依道路交通案件處理辦法第十九條，裁定如主文。
中      華      民      國      九十二      年    十    月      六      日
                                臺灣桃園地方法院交通法庭
                                      法  官  邱 滋 杉
右正本證明與原本無異。
如不服本裁定，應於送達後五日內，向本院提出抗告狀。
                                      書記官  高 文 靜
中      華      民      國    九十二      年    十    月      六      日


司法院資訊處製作；財團法人民間司法改革基金會備份。
